臺灣臺北地方法院刑事判決　　　　　　　　　　　　　八十九年度訴字第七六五號
　　公　訴　人　臺灣臺北地方法院檢察署檢察官
　　被　　　告　庚○○　女　二.
右列被告因違反組織犯罪防制條例等案件，經檢察官提起公訴（八十七年度偵字第一
六四八一號），本院判決如左：
    主      文
庚○○無罪。
    理      由
一、公訴意旨略以：被告庚○○、癸○○（未到案，另審結）於民國八十六年間，與
    丑○○、乙○○、藍宗堯、戊○○、己○○及寅○○（丑○○、乙○○、藍宗堯
    、戊○○及己○○業經台灣台北地方法院檢察署於八十九年四月二十八日以八十
    七年度偵字第一四六八一號案件移送本院八十八年度訴字第二０六號案件併案審
    理中；寅○○業經台灣台北地方法院檢察署於八十九年四月二十八日以八十七年
    度偵字第一四六八一號案件移送本院八十七年度易字第三四０七號案件併案審理
    ，現經本院通緝中）共同基於意圖為自己不法所有之概括犯意聯絡，由丑○○利
    用與不知情之夏發凡合組「菲凡國際展覽股份有限公司」（下稱菲凡公司）之機
    會，丑○○自任顧問居幕後主導，被告庚○○擔任會計，被告癸○○負責徵員、
    行銷等外勤工作，連續在台北市○○路○段四一五號十四樓之三，以擴大營業增
    資發行新股為煙幕，而藉出售名下或所掌控人頭持股或獨立經銷權，或訛稱投資
    香港關係企業，或公司擴大業務高薪徵才為餌，而誘使錢素惠交付新台幣（下同
    ）一千三百三十五萬餘元，丁○○、丙○○及子○○各交付三十萬元，辛○○交
    付八十萬元，壬○○及甲○○各交付六十萬元。案經法務部調查局台北市調查處
    移送偵辦，因認被告庚○○涉犯刑法第三百三十九條第一項之詐欺取財罪嫌云云
    。
二、按犯罪事實應依證據認定之，無證據不得推定其犯罪事實。又不能證明被告犯罪
    者，應諭知無罪之判決，刑事訴訟法第一百五十四條、第三百零一條第一項分別
    定有明文。次按事實之認定，應憑證據，如未能發現相當證據，或證據不足以證
    明，自不能以推測或擬制之方法，為裁判基礎（最高法院四十年台上字第八六號
    判例參照）。又認定犯罪事實，所憑之證據，雖不以直接證據為限，間接證據亦
    包括在內，然無論直接或間接證據，其為訴訟上之證明，須於通常一般之人均不
    致於有所懷疑，而得確信其為真實之程度者，始得據之為有罪之認定，倘其證明
    尚未達到此一程度，而有合理性懷疑之存在時，即無從為有罪之認定，此亦有最
    高法院七十六年台上字第四九八六號判例可資參照。
三、本件公訴人認被告庚○○涉有上開詐欺取財犯行，無非以台灣台北地方法院檢察
    署八十七年度偵字第三一三二、一二七五六、一三０三六號及八十七年度偵字第
    三一三七號起訴書各一份為主要依據。訊據被告庚○○對於右揭時、地曾任職於
    菲凡公司之事實坦承不諱，然堅決否認有何犯行，辯稱：僅在菲凡公司任職半年
    ，且係於快要離職前代理公司會計職務一個月耳，並未向錢素惠等七人稱公司要
    擴大營業增資發行新股、出售獨立經銷權、投資香港關係企業或公司擴大業務高
    薪徵才等言，未曾施用詐術詐欺本案被害人，亦未得到該等被害人所交付之款項
    等語。
四、經查：
    （一）就公訴人所執為被告庚○○涉有本案詐欺取財犯行之台灣台北地方法院檢
          察署八十七年度偵字第三一三二、一二七五六、一三０三六號（該案被告
          為乙○○、丑○○、戊○○、己○○及藍宗堯）、八十七年度偵字第三一
          三七號起訴書（該案被告為寅○○）犯罪事實欄觀之，該等犯罪事實欄中
          均未載明被告庚○○涉犯本案犯行，或與前開另案遭起訴之被告乙○○、
          丑○○、戊○○、己○○、藍宗堯及寅○○有何犯意聯絡及行為分擔而應
          論以詐欺取財罪之共犯，是公訴人執此起訴書二份為不利於被告庚○○之
          認定，似乏依據。
    （二）本院質諸本案被害人遭詐欺取財之經過為何，證人壬○○結稱：是經由鄭
          麗燕應徵入菲凡公司，伊不清楚被告庚○○擔任職務為何，被告庚○○係
          在顧問丑○○身邊，類似助理的性質，並非小組的負責人，又當時係張素
          靜帶伊至中興商業銀行天母分行辦理信用貸款六十萬元，但是這筆錢貸款
          下來後並未交給伊，何人取走伊不清楚，又就伊所知，公司之主要核心人
          員係丑○○、寅○○、癸○○及庚○○，對於公司營運內容，伊想被告張
          懿潔應該清楚，但不知被告庚○○有無帶人前往辦理信用貸款，又當時之
          所以會辦理六十萬元之信用貸款，係因為寅○○所言很吸引伊，再告知伊
          公司擬擴大營運，增資發行新股或投資香港關係企業或公司擴大業務高薪
          徵才或要出售獨立經銷權及要伊投資辦理信用貸款繳交款項之人係寅○○
          、丑○○及癸○○，伊不確定被告庚○○是否有向伊提及等語（見本院九
          十一年十月九日訊問筆錄），是就證人壬○○之證言觀之，尚難認被告張
          懿潔有對證人壬○○為施用詐術以取得財物之犯行，且證人壬○○對於被
          告庚○○是否確實知悉公司之營運內容，所言顯係個人推測之詞，亦不足
          認被告庚○○與寅○○、丑○○及癸○○等人有犯意聯絡及行為分擔而屬
          詐欺取財罪共犯，是依證人壬○○之證言，尚不足為不利於被告庚○○之
          認定。
    （三）再證人丙○○於本院審理中結稱渠在菲凡公司擔任研究員，負責展覽方面
          的業務，總監寅○○曾要渠投資公司購買區域經理人權利金，取得區域展
          覽代理權，並非本案被告庚○○要渠投資，渠當時係由己○○帶至中興商
          業銀行天母分行辦理三十萬元信用貸款，以購買二十五萬元的區域代理權
          ，後來渠將貸款之款項匯入寅○○所指定之帳戶中，寅○○向渠推銷公司
          區域代理權時，未曾告知事後癸○○與被告庚○○會為進一步商談等語（
          見本院九十一年十一月十一日訊問筆錄），證人辛○○於本院審理中復證
          述伊在菲凡公司任職時，寅○○、丑○○有告知伊如果要取得公司的招展
          權利，必須繳權利金，寅○○也有告訴伊公司擴大營業，增資發行新股之
          事，伊共繳了八十萬元之權利金，被告庚○○並未與伊談過有關權利金的
          事情，又伊僅知悉被告庚○○的職稱是丑○○的秘書，但不知被告庚○○
          負責職務內容為何等語（見本院九十一年十一月十一日訊問筆錄），證人
          子○○於本案審理中亦結證當時係由寅○○應徵至菲凡公司工作，寅○○
          後來告知渠若要抽佣金，須用錢買職位，故渠以信用貸款之方式支付三十
          萬元買副總之職位，由渠親手將三十萬元領出交付己○○，己○○與被告
          庚○○曾經帶渠去中華銀行辦理三十萬元之信用貸款，但渠不清楚是被告
          庚○○還是己○○找銀行人員來辦理信用貸款，要渠去貸款及將款項交付
          公司的人是寅○○，被告庚○○沒有向渠提及貸款及交付款項之事，又被
          告庚○○在公司是擔任特別助理，但渠不清楚被告庚○○之工作內容，惟
          渠認為被告庚○○擔任公司丑○○特別助理，應該對於公司的業務很清楚
          等情（見本院九十一年十二月十日訊問筆錄），是參酌上諸證人證言以觀
          ，固足以證明被告庚○○確實任職於菲凡公司，然被告庚○○在公司所負
          責之工作內容為何，則屬無從窺見。況依前開證人證言觀之，對證人徐立
          昌、辛○○及子○○為施用詐術行為之行為人及收取款項之人，均非被告
          庚○○甚為灼然，且渠等對被告庚○○所為不利之陳述，所言亦屬證人之
          個人意見或推測之詞，復無法得知被告庚○○有與寅○○、己○○等人有
          何犯意聯絡及行為分擔而應論以詐欺取財罪之共犯，均顯不足為被告張懿
          潔確有施用詐術及詐取款項犯行之認定，是本之罪疑為輕原則，仍應為被
          告庚○○有利之認定，尚難因被告庚○○任職於菲凡公司，即認被告張懿
          潔與前揭另案起訴之被告乙○○、丑○○、戊○○、己○○、藍宗堯及鄭
          麗燕等人有犯意聯絡及行為分擔而應論以詐欺取財罪之共犯。
    （三）末查，遍查本案所有卷證，除另案被告藍宗堯指訴被告庚○○係負責作帳
          ，菲凡公司所有幕僚作業均係戊○○在主導等語外，均僅足證明被告張懿
          潔確有任職菲凡公司，矧本案亦有多名被害人曾任職於菲凡公司甚或為該
          公司股東，是本院亦難據被告庚○○任職於菲凡公司之事實而認其確參與
          本案詐欺取財犯行。又雖本件被害人即證人錢素惠於另案審理中指證被告
          庚○○係丑○○之助理，遊說伊購買獨立經銷權之人係寅○○，在菲凡公
          司改成華碩公司之際有交三十萬元之權利金，起先係將錢交寅○○，但鄭
          麗燕將錢交給戊○○，購買華碩公司股票則是被告丑○○、癸○○、鄭麗
          燕遊說，但購買股票的錢是交給被告庚○○，且被告庚○○與丑○○、陳
          姿樺、寅○○及藍宗堯均有告知伊購買股票會獲利，並告知伊股票之價值
          會不斷上揚（見本院八十八年度訴字第二０六號刑事卷宗九十年六月十三
          日、九十一年十月二日訊問筆錄）云云，此經本院調閱八十八年度訴字第
          二０六號案件審認無訛，然除該證人錢素惠之證述外，已無其他證據足資
          證明被告庚○○涉犯詐欺取財之犯行，惟縱被告庚○○拿取證人錢素惠所
          交付之購買股票款項，並告知證人錢素惠投資股票會獲利等情，然被告張
          懿潔斯時既任職於菲凡公司，在不知菲凡公司人員有為詐欺取財犯行之情
          形下聽從公司老闆之指示收取款項及依公司所告知之內容告知擬出價購買
          股票之人，與一般任職公司服務之常情並無違背，本院因認尚難憑證人錢
          素惠之證言指訴被告庚○○亦涉有本件犯行，即認被告庚○○確有涉犯本
          案詐欺取財犯行。
五、綜上勾稽以觀，被告庚○○前揭所辯，尚堪採信，是本院自難憑前揭台灣台北地
    方法院檢察署八十七年度偵字第三一三二、一二七五六、一三０三六號、八十七
    年度偵字第三一三七號起訴書各一份，遽以詐欺取財之犯行相繩。此外，本院復
    查無其他積極證據足資證明被告庚○○有公訴人所指摘之犯行，不能證明其犯罪
    ，自應為其無罪判決之諭知。
據上論斷，應依刑事訴訟法第三百零一條第一項，判決如主文。
本案經檢察官吳建輝到庭執行職務
中      華      民      國    九十一    年      十二    月      二十四  日
                                    臺灣臺北地方法院刑事第五庭
                                        法  官  黃  紹  紘
右正本證明與原本無異。
如不服本判決，應於判決送達後十日內，向本院提出上訴狀。
                                        書記官  劉  新  怡
中      華      民      國    九十一    年      十二月      二十四  日
